【裁判字號】    99,易,1301
【裁判日期】    990805
【裁判案由】    詐欺
【裁判全文】
臺灣臺北地方法院刑事判決              99年度易字第1301號
公  訴  人  臺灣臺北地方法院檢察署檢察官
被      告  乙○○
選任辯護人  楊華興律師
上列被告因詐欺案件，經檢察官提起公訴（99年度偵字第9379號
），本院判決如下：
    主  文
乙○○幫助意圖為自己不法之所有，以詐術使人將本人之物交付
，處有期徒刑參月，如易科罰金，以新臺幣壹仟元折算壹日。
    事  實
一、乙○○預見將自己開設之金融帳戶（含提款卡及密碼）提供
    他人使用，該他人極可能以該帳戶作為詐欺取財犯罪之工具
    ，竟仍不違其本意，而基於幫助他人犯罪之不確定故意，於
    民國99年1月6日向渣打國際商業銀行（下稱渣打銀行）東台
    北分行申請帳號為00000000000000號帳戶後，旋於當日將上
    開帳戶之提款卡、密碼，寄送、提供予真實姓名、年籍均不
    詳之成年男子，而容任其申辦之帳戶供他人用以詐騙財物使
    用。嗣該人所屬詐欺集團成員基於意圖為自己不法所有之犯
    意聯絡，而於99年1月7日夜間，在不詳處所，以電話聯絡甲
    ○○，佯稱：先前網路購物時，付款方式誤設為分期扣款，
    需甲○○依指示操作自動櫃員機，以取消設定云云，甲○○
    不疑有他，即於同日夜間，至臺北縣新莊市○○路渣打銀行
    自動櫃員機操作，將總計新臺幣（下同）11萬1,000 元匯入
    乙○○上開帳戶，致生財產上損害。嗣甲○○發覺受騙報警
    ，因悉上情。
二、案經甲○○訴由臺北市政府警察局南港分局報告臺灣士林地
    方法院檢察署呈請臺灣高等法院檢察署令轉臺灣臺北地方法
    院檢察署檢察官偵查起訴。
    理  由
壹、證據能力方面：
    按被告以外之人於審判外之言詞或書面陳述，除法律有規定
    者外，不得作為證據，刑事訴訟法第159條第1項固有明文。
    惟按被告以外之人於審判外之陳述，雖不符前4 條之規定，
    而經當事人於審判程序同意作為證據，法院審酌該言詞陳述
    或書面陳述作成時之情況，認為適當者，亦得為證據。刑事
    訴訟法第159條之5第1 項亦有明定。查證人即告訴人甲○○
    於警詢之陳述，雖係被告以外之人於審判外之陳述，惟被告
    乙○○及其辯護人對上開證據之證據能力並不爭執，並同意
    當作證據（見本院卷第22頁），本院斟酌上開證人之言詞陳
    述作成時，係其遭詐騙後前往警局報案時所為，通常並無影
    響其陳述之客觀情形，認依上開規定，以之作為證據為適當
    ，是上開供述證據亦有證據能力。至其餘憑以認定本案犯罪
    事實之非供述證據（詳後述），查無違反法定程序取得之情
    ，依同法第158條之4規定反面解釋，亦具證據能力，均合先
    敘明。
貳、實體方面：
一、訊據被告固坦承上開帳戶為其所申設，並將提款卡及密碼寄
    送、提供予詐欺集團成員使用等情，其對於甲○○遭詐騙並
    匯款至上開帳戶而遭他人提領乙節，亦不爭執，惟矢口否認
    有何幫助詐欺犯行，辯稱：其當初是看報紙廣告辦理貸款，
    對方表示要為其製作銀行往來資料，要求其提供本人之提款
    卡及密碼，始交付上開帳戶之提款卡及密碼云云。經查：
  (一)被告前於99年1月6日向渣打銀行申請開設上開帳戶，業據被
    告坦承在卷，並有渣打銀行99年1月28日渣打商銀SCB字第09
    900003號函檢附上開帳戶之開戶資料在卷可稽（見臺灣士林
    地方法院檢察署99年度偵字第4017號卷第22頁至第23頁）；
    而詐騙集團成員係於9年1月7 日夜間以電話向告訴人佯稱：
    先前網路購物付款方式誤設為分期扣款，需告訴人依指示操
    作自動櫃員機，以取消設定云云，告訴人因而陷於錯誤，於
    同日夜間匯款11萬1,000 元至上開帳戶等事實，亦據證人即
    告訴人於警詢中證述綦詳（見同上偵卷第第7頁至第8頁），
    並有上開帳戶之活期性存款明細查詢列印資料、存摺內頁及
    告訴人提出之自動櫃員機交易明細表在卷可憑（見同上偵卷
    第39頁、第56頁、第35頁及第38頁），被告對於告訴人受騙
    存款至其帳戶並遭人提領一空之事實，亦不否認。依上開各
    情，足認被告所申設之上開帳戶確遭詐騙集團成員持有使用
    ，並於詐騙告訴人匯款後加以提領花用。
  (二)按政府及媒體對於使用人頭帳戶行詐騙或恐嚇之事，已廣為
    宣傳，又金融機關存款帳戶關乎個人之財產及隱私，個人帳
    戶之存摺、提款卡及密碼，並無任意交付予不認識之人之理
    。況被告已成年且從商，屬有相當之智識程度與生活經驗，
    對該情亦當認識甚明，卻猶將上開帳戶提款卡及密碼交付與
    不詳成年人使用，雖未見有何參與詐欺被害人之行為、或於
    事後亦分得款項之積極證據，而無從認屬本件詐欺取財行為
    之共同正犯，然其對於該人可能利用他人帳戶做為其詐欺取
    財之用，當然有所認識、預見，且容認犯罪事實發生之本意
    。即被告對於該等帳戶被用來作為詐欺之犯罪工具有不確定
    之故意。
  (三)被告雖辯稱：其當初是看報紙廣告辦理貸款，對方表示要為
    其製作銀行往來資料，要求其提供本人之提款卡及密碼，始
    交付上開帳戶之提款卡及密碼云云，並提出98年12月22日中
    國時報廣告及其行動電話通話明細為憑。惟上開廣告及通話
    明細僅足證明被告確有以其所有之09873***81、09835***41
    號行動電話與詐騙集團使用之0000000000、0000000000號行
    動電話通話之情形，並無從得知通話內容為何，況被告雖於
    98年12月22日以09835***41號行動電話撥打同日中國時報「
    台新信用貸款」廣告所載之0000000000號行動電話，然其於
    98年12月23日及25日又以該門號各撥打0000000000號行動電
    話1次，之後即分別於98年12月28日、29日、30日、31日、
    99年1月1日、2日、4日、5日、6日及7日各撥打0000000000
    號行動電話7次、3次、3次、3次、4次、1次、1次、5次、6
    次、2次，並另以09873***81號行動電話分別於98年12月30
    日、31日、99年1月2日、4日、6日及7日各撥打0000000000
    號行動電話1次、2次、2次、2次、4次，有台灣大哥大補印
    電話明細單在卷可憑（見臺灣臺北地方法院檢察署99年度偵
    字第9379號卷第100頁至第106頁），被告分以不同電話與詐
    騙集團聯絡頻繁，顯有違常情，故實難以上開廣告、通話明
    細及被告有於98年12月22日撥打同日中國時報廣告所載行動
    電話乙情，而為被告有利之認定。又一般貸款之代辦業者，
    如為取信銀行而製作不實資金往來紀錄，應係要求委辦者交
    付帳戶存摺及印章，以方便存入相當之款項，及避免款項存
    入後遭委辦者臨櫃一次提領，要無要求委辦者交付提款卡及
    密碼之理，被告為成年人且經商，非無社會經驗，豈能如此
    輕易受騙，被告所辯，顯屬卸責之詞，尚非可採。
  (四)被告雖另辯稱：如其係販賣帳戶，應一次販賣多個帳戶，以
    獲取最大利益，且應同時將印章、存摺及金融卡一併寄給詐
    騙集團，然其僅提供1 張金融卡云云。然實務上倘有人之某
    帳戶涉及詐騙案件，該帳戶於極短時間內將被列為警示帳戶
    ，且其在其他銀行之帳戶亦將同時列為警示帳戶，故除非詐
    騙集團有辦法同時使用同一人之多本帳戶為詐騙之行為，否
    則一旦有1 帳戶遭查獲，其餘帳戶即無法使用，是詐騙集團
    少有向同一人蒐集、收購或借用多個帳戶。又因詐騙案件層
    出不窮，銀行行員之警覺性普遍提升，詐騙集團從過去蒐集
    或收購之客體，從存摺、印章轉為金融卡，改由自動櫃員機
    提領詐騙款項，以避開臨櫃提領遭查獲之風險，是被告上開
    所辯，顯與經驗法則有違。至被告又辯稱：其若是販賣帳戶
    ，豈有可能先寄1 張台新銀行之金融卡，待退回後，隔幾天
    再改寄渣打銀行之金融卡云云，被告雖提出99年1月4日宅急
    便之收執聯，然該收執聯上所載品名為「文件」，則被告所
    寄是否為台新銀行之金融卡尚非無疑，亦難為被告有利之認
    定，況被告亦稱其不之台新銀行金融卡遭退回之原因，其在
    不知退回原因為何之情況下，又隨即辦理並交付上開渣打銀
    行之金融卡，益徵其有幫助詐欺取財之不確定故意。
  (五)綜上，本件事證明確，被告犯行堪以認定。
二、按刑法上之幫助犯，係對於犯罪與正犯有共同之認識，以幫
    助之意思，對於正犯資以助力，而未參與實施犯罪之行為者
    而言。因此如未參與實施犯罪構成要件之行為，且係出於幫
    助之意思提供助力，即屬幫助犯，而非共同正犯。被告基於
    幫助之犯意，提供詐騙集團成員上開金融卡及密碼，以供其
    施用詐術，已如前述。詐騙集團成員利用被告之幫助，使被
    害人在遭施用詐術後陷於錯誤，而匯款至被告提供之帳戶，
    足見被告僅係參與詐欺罪構成要件以外之行為，且並無證據
    證明被告係以正犯而非以幫助犯之犯意參與犯罪，應認其所
    為係幫助犯而非正犯行為。是核被告所為，係犯刑法第339
    條第1項、第30條第1項詐欺取財罪之幫助犯。被告係幫助他
    人犯罪之幫助犯，爰依刑法第30條第2 項之規定減輕其刑。
    爰審酌被告雖無前科，有臺灣高等法院被告前案紀錄表在卷
    可按，惟於詐騙集團猖獗橫行，報章雜誌一再報導詐騙集團
    使用人頭帳戶犯罪之情形下，仍執意將金融機構帳戶提供他
    人使用之犯罪動機、目的、手段，其提供帳戶作為他人詐騙
    財物之工具，助長詐騙集團犯罪，增加政府查緝此類犯罪之
    困難，更因而危害他人財產法益及社會秩序，暨犯後否認犯
    行，未見悔意之態度等一切情狀，量處如主文所示之刑，並
    諭知易科罰金之折算標準。
據上論斷，應依刑事訴訟法第299條第1項前段，刑法第30條、第
339條第1項、第41條第1項前段，刑法施行法第1 條之1，判決如
主文。
本案經檢察官張成業到庭執行職務。
中    華    民    國    99    年    8     月    5     日
                  刑事第十四庭  審判長法  官  吳冠霆
                                      法  官  李殷君
                                      法  官  賴武志
以上正本證明與原本無異。
如不服本判決，應於判決送達後10日內，向本院提出上訴狀；上
訴書狀應敘述具體理由，未敘述上訴理由者，應於上訴期間屆滿
後20日內補提上訴理由書於本院。
                                      書記官  劉麗英
中    華    民    國    99    年    8     月    5     日
附錄本案論罪科刑法條全文：
中華民國刑法第339條：
意圖為自己或第三人不法之所有，以詐術使人將本人或第三人之
物交付者，處5年以下有期徒刑、拘役或科或併科1千元以下罰金
。
以前項方法得財產上不法之利益或使第三人得之者，亦同。
前2項之未遂犯罰之。

司法院資訊處製作；財團法人民間司法改革基金會備份。
